臺灣新竹地方法院刑事判決
111年度金訴字第58號
公訴檢察官  臺灣新竹地方檢察署檢察官
被      告  黃鈺真


上列被告因違反洗錢防制法等案件，經檢察官提起公訴（110年
度偵字第11780、12695、12805、14716號），本院判決如下：
    主    文
黃鈺真無罪。
    理    由
一、公訴意旨略以：被告黃鈺真明知將個人之金融帳戶資料交付
    或提供陌生之他人使用，可能因此供不法詐騙份子用以詐騙
    他人將款項匯入後，再加以提領之用，以達到不法詐騙份子
    隱瞞資金流向及避免提款行為人身分曝光之目的，竟基於幫
    助詐欺取財、幫助洗錢之犯意，於民國110年8月6日，在桃
    園市○○區○○路0段000巷0號「伯爵商務旅店 」內，將其申辦
    如附表一所示帳戶提款卡、密碼、網路銀行帳號及密碼與存
    摺，交付予2名真實姓名年籍不詳之男子，供詐欺集團作為
    人頭帳戶使用。
　　嗣該詐欺集團取得上開帳戶資料後，即共同意圖為自己不法
    之所有，於附表二所示「詐欺時間、方式」，詐騙附表二所
    示之人，致附表二所示之人陷於錯誤，以附表二所示「匯款
    時間、金額」匯入被告上開帳戶內，旋遭提領一空。因認被
    告所為涉犯刑法第30條第1項、刑法第339條第1項之幫助詐
    欺取財罪嫌及刑法第30條第1項、洗錢防制法第14條第1項、
    第2條第2款之幫助洗錢罪嫌等語。
二、按犯罪事實應依證據認定之，無證據不得認定犯罪事實；又
    不能證明被告犯罪者，應諭知無罪之判決，刑事訴訟法第15
    4條第2項、第301條第1項分別定有明文。
三、公訴意旨認被告涉有上開犯嫌，無非係以：㈠被告於警詢、
    偵查中之供述；㈡附表所示被害人於警詢時之證詞；㈢附表所
    示被害人提供之LINE通訊畫面翻拍照片；㈣附表所示被害人
    提供之匯款、轉帳證明；㈤被告附表一所示國泰世華商業銀
    行帳戶（下稱上開國泰帳戶）、中國信託商業銀行帳戶（下
    稱上開中信帳戶）交易明細查詢、存款交易明細查詢結果等
    為其主要論據。
四、訊據被告固坦承上開國泰、中信帳戶為其所申設，且於110
    年8月間，有將該等帳戶之提款卡、密碼、網路銀行帳號、
    密碼、存摺交予他人使用，嗣後附表所示被害人遭騙後，有
    將款項匯至其國泰帳戶、中信帳戶之事實，惟堅詞否認有何
    幫助詐欺、幫助洗錢罪嫌，辯稱：其當時因為負債很多，又
    因為生病沒辦法出門，為了找工作，才會在檸檬APP上和詐
    騙集團的人接觸上，對方說是禮儀公司，可以在家裡工作，
    其的工作內容是會計，就是別人把錢轉入帳戶後，其再把錢
    轉出去給廠商，且對方聲稱要確認其帳戶可否正常使用，其
    信以為真，才會分別於110年8月6日將中信帳戶的信用卡、
    存摺、提款卡、網銀帳號密碼及於110年8月9日時將國泰帳
    戶的存摺、提款卡、網銀帳號密碼交給對方，但其中信信用
    卡交給對方後就被盜刷了約新臺幣（下同）4萬元，中信帳
    戶裡面還有4,900元也被領走，中信帳戶更是其保險扣款的
    帳戶，另其存了100元進去國泰帳戶，是以為對方要匯貨款
    要扣手續費，也被詐欺集團轉走了，其也是被害人，如果其
    有幫助犯罪的意思，其不會傻傻還存錢進去，信用卡也被盜
    刷，之後還要自己還錢給銀行等語。經查：
　㈠按刑法上幫助之行為，須有幫助他人犯罪之意思，如無此種
    故意，基於其他原因，以助成他人犯罪之結果，尚難以幫助
    論。且刑法關於犯罪之故意，不但直接故意，須犯人對於構
    成犯罪之事實具備明知及有意使其發生之兩個要件，即間接
    故意，亦須犯人對於構成犯罪之事實預見其發生，且其發生
    不違背犯人本意始成立。
　　亦即，交付帳戶而幫助詐欺取財罪或幫助洗錢罪之成立，必
    須幫助人於行為時，明知或已預見，被幫助人將持其所交付
    之帳戶向他人詐取財物或作為掩飾、隱匿犯罪所得去向及所
    在之犯罪工具，如出賣、出租或借用等情形，或能推論其有
    預知該帳戶被使用於詐取他人財物或作為掩飾、隱匿犯罪所
    得去向及所在之犯罪工具之可能，始足當之。反之，如非基
    於自己自由意思而係因遺失或因被脅迫、遭詐欺等原因而交
    付，則既無幫助犯罪之意思，亦非認識收受其金融機構帳戶
    者將持以對他人從事詐欺取財或洗錢等財產犯罪而交付，顯
    然不能預見其帳戶將遭他人作為詐欺取財或洗錢等財產犯罪
    之工具，即不能以幫助詐欺取財罪或幫助洗錢罪相繩。
　㈡查上開國泰、中信帳戶確為被告所申請設立，且附表所示被
    害人確實於附表所示時間，遭詐欺集團成員以如附表所示話
    術施詐後陷於錯誤，而於附表所示時間匯款至被告該等帳戶
    內，旋遭詐騙集團以網路銀行轉出至其他帳戶等情，業據被
    告於警詢、偵查及審理坦認在卷【見110年度偵字第12695號
    卷（下稱偵12695卷）第4頁背面至第5頁背面，110年度偵字
    第11780號卷（下稱偵11780卷）第3頁背面至第5頁、第28頁
    至第28頁背面，110年度偵字第12805號卷（下稱偵12805卷
    ）第3頁背面至第4頁，110年度偵字第14716號卷（下稱偵14
    716卷）第4頁背面至第5頁，111年度金訴字第58號卷（下稱
    本院卷）第32頁至第37頁】，核與附表所示被害人即證人於
    警詢時之證述（見偵11780號卷第6頁至第7頁背面，偵12695
    號卷第6頁至第6頁背面，偵12805號卷第5頁至第5頁背面，
    偵14716號卷第7頁至第8頁）大致相符，並有附表所示被害
    人提供之LINE通訊畫面翻拍照片、附表所示被害人提供之匯
    款、轉帳證明、被告上開國泰、中信帳戶交易明細查詢、存
    款交易明細查詢結果在卷可稽（見偵1178號卷第14頁、第11
    頁、第13頁、第16頁至第17頁，偵12695號卷第14頁、第25
    頁至第29頁、第36頁，偵12805號卷第7頁、第10頁、第12頁
    至第15頁背面，偵14716號卷第17頁、第32頁、第43頁），
    可堪認定。是被告上開國泰、中信帳戶確遭詐欺集團成員用
    以充作犯罪之工具使用無訛，惟本案應深究者，係被告是否
    有幫助詐欺、幫助洗錢之故意。
　㈢查被告於審理時提供其與詐騙集團之檸檬APP對話紀錄，詐騙
    集團先向被告自我介紹稱：其係殯葬業，被告則回應：其目
    前失業中，對方旋再問：被告失業沒有想找工作喔，被告則
    答：想，要幫姐姐介紹嗎？對方即向被告稱：好啊，我等等
    會去新竹見面談工作，要嗎？一般會計，你給我地址等語，
    被告再向對方表示：姐姐之前在金融業，上班做26年了，對
    方則問被告：怎現在沒有？所以妳銀行往來都正常是嗎？被
    告回應：是啊，怎麼了，為什麼這麼問？姐是因為生病關係
    等語，對方則表示：沒有正常問一下等語，接著對方即再詢
    問被告有哪幾家戶頭、有中國、國泰的嗎，接著再與被告改
    以LINE聯繫等語（見本院卷第41頁至第61頁），是被告辯稱
    其係為了找工作，而與對方在檸檬APP上接觸等情，並非無
    稽。
　㈣再被告於偵查時提供其於110年8月17日至新竹市警察局第一
    分局南寮派出所報案之紀錄，被告報案稱其於110年8月6日
    下午1時30分許，在檸檬平台上交友，對方以工作徵會計為
    由，稱需要帳戶以利廠商轉帳云云，其因而在桃園市交付存
    摺及提款卡予對方等語（見偵11780號卷第30頁），於本院
    準備程序時被告並辯稱：110年8月6日下午1時30分許，就是
    其把上開中信帳戶信用卡、存摺、提款卡交出去的時間，之
    後於110年8月9日才再把上開國泰帳戶交給對方等語（見本
    院卷第33頁至第34頁），佐以被告於警詢時供陳：其於110
    年8月6日與對方相約見面時，有把來載其的對方車號記起來
    ，是白色2783等語（見偵12695號卷第5頁），再於審理時經
    本院勘驗被告手機，確實於110年8月6日上午11時49分許，
    被告有傳送訊息「一台白色2783」等語予被告母親之事實（
    見本院卷第87頁），則一方面被告辯稱其係於110年8月6日
    下午1時30分許、110年8月9日分別將上開中信帳戶資料、信
    用卡及國泰帳戶資料交予對方等語，並非全然不可採信外，
    卷內也無任何積極證據可為相反之認定。另一方面若被告於
    110年8月6日與詐欺集團碰面時，主觀上有幫助犯罪之故意
    ，衡諸常情正犯犯罪當然越隱蔽越好，又豈會將正犯犯罪之
    車號資訊「白色2783」洩漏予母親？已難想像。
　㈤另觀之被告上開中信帳戶歷史交易清單，於案發前之110年7
    月12日分別有星展銀行、國泰銀行扣繳信用卡費之紀錄，於
    110年7月21日有國泰世華產物保險匯入749元之紀錄，於同
    日另有4筆人壽保險扣繳保險費之紀錄（見偵14716號卷第24
    頁），於110年1月起也有數筆信用卡繳費、人壽保險金匯入
    （保德信國際人壽於110年4月1日匯入1,579元，見偵14716
    號卷第21頁背面）、貸款繳費之紀錄（見偵14716號卷第21
    頁至第24頁）等情，顯見上開中信帳戶是被告正常使用有支
    出，亦有收入之帳戶之事實。
　　且於110年8月6日下午2時38分許，上開中信帳戶另有被網銀
    轉出4,900元至0000000000000號帳戶之紀錄（見偵14716號
    卷第24頁），而自100年1月1日起至110年8月6日被告與詐欺
    集團接觸前，該末5碼為95544號之帳戶從未與被告有何往來
    紀錄（見偵14716號卷第21頁至第24頁），110年8月6日下午
    2時38分許既已係被告將上開中信帳戶交予詐欺集團使用之
    後，堪信被告上開中信帳戶內其所有之款項確實有4,900元
    遭詐欺集團提領之事實。
　　再者，被告之上開中信帳戶信用卡（卡號末4碼為4002號）
    ，於110年8月6日下午5時33分許，有在傑昇通信中壢延平店
    消費3萬5,000元之紀錄，於110年8月8日下午4時59分許、晚
    間9時42分許，分別又有634元、2,250元之消費紀錄，於110
    年8月10日上午11時51分許，又有2,000元之消費紀錄（見偵
    11780卷第32頁至第35頁），上開消費也均係發生於被告將
    信用卡交予詐欺集團之後，亦可見被告之信用卡確實也有遭
    到詐欺集團刷用之情形。
　　倘若上開中信帳戶資料真如公訴意旨所指，是被告基於幫助
    他人犯罪之故意而自願交予詐欺集團使用，其大可另行申辦
    帳戶後交予他人使用，豈可能將正常使用中之帳戶交予他人
    ？另豈會使自己損失原存在上開中信帳戶內之4,900元？又
    豈會使自己之中信信用卡遭到他人盜刷而損失近4萬元？實
    殊難想像。
　㈥另再觀之上開國泰帳戶對帳單，於110年7月21日有元大金現
    金股息存入（見偵11780號卷第12頁），可推知該國泰帳戶
    應也是被告正常使用中之帳戶。且於本案附表編號2之被害
    人於110年8月11日上午11時30分許受騙匯入105萬之前，即
    詐欺集團開始正式使用上開國泰帳戶作為詐欺工具之前，該
    帳戶先於110年8月11日上午10時14分許存入1,220元後，旋
    於密接時間同日上午10時14分許、10時54分許、11時4分許
    ，有數筆接連轉出數十元至100餘元之往來紀錄（見偵11780
    號卷第11頁），詐欺集團成員於短暫時間內轉出少額款項，
    顯係因無法實質掌握上開帳戶，擔憂上開帳戶隨時有遭被告
    掛失之虞，故於詐騙附表編號2之被害人，將鉅額款項匯入
    之前，必須加以測試上開國泰帳戶是否可以正常使用。
　　倘若上開國泰帳戶真如公訴意旨所指，是被告基於幫助他人
    犯罪之故意，而自願交付，詐騙集團既已能實質掌控該帳戶
    ，應無必要多做該等測試，客觀上當極有可能詐欺集團係因
    對被告行詐，方能取得該帳戶資料，而非被告基於幫助犯罪
    之故意而交付，遑論被告於110年8月9日上午10時12分許存
    入之100元，也於110年8月11日凌晨0時11分許、上午8時46
    分許遭到詐欺集團轉出（見偵11780號卷第11頁），被告又
    再受害100元。
  ㈦檢察官雖認被告自陳有在金融機構工作20餘年，及先前有遭
    詐欺數千萬元匯入人頭帳戶之經驗，應可知道帳戶若提供給
    不詳之人使用，即可能淪為他人洗錢之工具，故可認為被告
    有幫助詐欺、幫助洗錢之故意等語。
　　然被告實際上是否已經預見及有何縱他人遭詐騙之結果發生
    ，亦不違背其本意之情形，仍應由檢察官負實質舉證責任。
　　本案被告是為了找工作，而提供中信、國泰帳戶資料、中信
    信用卡給詐欺集團，若其交付了有正常收入、支出之帳戶，
    顯會對被告造成極大困擾，豈會於已預見對方為詐騙集團，
    而知悉該等帳戶即將被警示凍結後，仍無懼自己錢財遭詐騙
    集團領走，而交付上開物品給對方？本案也無任何證據證明
    被告因交付該等帳戶資料後獲有何種利益，反見被告因其己
    身行為而受害，被告之目的與動機為何，實在難以想像。況
    被告在本案中確實為詐欺集團之被害人，卷內並無任何積極
    證據證明被告有何使如附表所示被害人受騙，亦不違背其本
    意之幫助犯罪不確定故意，基於罪證有疑，利於被告之原則
    ，當應對被告為有利之認定。
五、是以，本案尚難僅因被害人遭詐欺集團成員施以詐術而分別
    將受騙款項匯入被告帳戶內之事實，即推認被告有何犯罪故
    意，而主動提供存摺、提款卡及密碼予他人，被告既然也是
    被害人，當難以幫助詐欺取財罪或幫助洗錢罪相繩。公訴意
    旨所指事證，經本院詳細審酌後，仍不能使本院產生毫無合
    理懷疑而認定被告有罪之心證，揆諸首揭說明，應認被告犯
    罪不能證明，爰諭知其無罪之判決，以免冤抑。　
六、退併辦部分：檢察官另移送併案審理部分（偵查案號111年
    度偵字第557號），因前揭起訴部分，業經本院為無罪之認
    定，而與本案不生同一案件之關係，本院自無從併予審理，
    應退由檢察官另為適法之處理，附此敘明。
據上論斷，應依刑事訴訟法第301條第1項，判決如主文。
本案經檢察官邱志平提起公訴，檢察官黃翊雯到庭執行職務。
中　　華　　民　　國　　111 　年　　7 　　月　　14　　日
                  刑事第四庭  審判長法　官　陳健順
                                    法  官  郭哲宏
                                    法　官　楊祐庭
以上正本證明與原本無異。
如不服本判決應於收受本判決後20日內向本院提出上訴書狀，上
訴書狀應敘述具體理由。上訴書狀未敘述上訴理由者，應於上訴
期間屆滿後20日內補提理由書狀於本院(均須按他造當事人之人
數附繕本 )「切勿逕送上級法院」。 
中　　華　　民　　國　　111 　年　　7 　　月　　14　　日
                                    書記官  陳紀語
附表一：
編號 立帳銀行 帳號 1 國泰世華商業銀行 000000000000號 2 中國信託商業銀行 000000000000號 
附表二：
編號 被害人 詐欺時間、方式 匯款時間、金額 匯入帳戶 1 張莉嬌 於110年8月4日不詳時間，在住處上網瀏覽網頁時，看到某投資網站，透過網站加入LINE與客服專員連繫，該專員佯稱：匯款至指定帳戶可投資獲利云云。 於110年8月11日中午12時47分許，臨櫃匯款104萬元 被告國泰帳戶 2 張秀芬 於110年7月18日不詳時間，LINE 暱稱「李曉杰」、「李小杰」介紹其註冊加入「Biki網站」，該網站客服人員即向其佯稱：匯款至指定帳戶可投資獲利，提領大額獲利必須繳納所得稅云云。 於110年8月11日上午11時30分許，臨櫃匯款105萬元 被告國泰帳戶 3 易晟偉 於110年7月20日不詳時間，在IG動態發現一則投資廣告，介紹其註冊加入「仙境智慧投資交易平台」，LINE 暱稱「Jon Chen 喬恩」之人再向其佯稱：匯款至指定帳戶可操作投資獲利云云。 於110年8月9日晚間7時13分許，以網路銀行轉帳3萬元 被告中信帳戶 4 陳冠羽 於110年8月間不詳時間，註冊加入「GOODWELL SLIVER TRADER平台」，再經LINE 暱稱「怡芝」、「陳宏銘」之人向其佯稱：匯款至指定帳戶可投資獲利云云。 於110年8月9日晚間10時46分許，以網路銀行轉帳3萬元 被告中信帳戶